【裁判字號】    88,上訴,1802
【裁判日期】    890211
【裁判案由】    偽造有價證券
【裁判全文】
臺灣高等法院高雄分院刑事判決                  八十八年度上訴字第一八二號
    上訴人
    即被告    丙○○
  指定辯護人  本院公設辯護人  李佩娟
右上訴人因偽造有價証券案件，不服臺灣高雄地方法院八十八年度訴字第八四五號中
華民國八十八年十一月五日第一審判決（起訴案號：臺灣高雄地方法院檢察署八十七
年度偵緝字第一三二二號），提起上訴，本院判決如左：
      主      文
上訴駁回。
      事實及理由
一、本案經本院審理結果，認第一審判決認事、用法、量刑及判處緩刑均無不當，應
    予維持，並引用第一審判決書記載之事實、証据及理由如附件。
二、本院審理時上訴人丙○○經傳喚不到庭，其空言上訴指摘原判決不當，為無理由
    ，應予駁回。
三、上訴人丙○○經合法傳喚無正當理由於審判期日不到庭，依法不待其陳述逕行判
    決。
四、據上論斷，應依刑事訴訟法第三百七十三條、第三百六十八條、第三百七十一條
    ，判決如主文。
本案經檢察官邱榮藏到庭執行職務。
中    華    民    國     八十九     年       二       月       十一     日
                              臺灣高等法院高雄分院刑事第九庭
                                  審判長法官  張甲松
                                        法官  陳中和
                                        法官  張盛喜
右正本證甲與原本無異。
如不服本判決，應於判決送達後十日內向本院提出上訴狀，其未述理由者並應於提
出上訴狀後十日內向本院補提理由書（應附繕本)。
                                      書記官  鄭翠芬
中    華    民    國     八十九     年       二       月       十五     日
附錄本判決論罪之法條：
刑法第二百零一條：
意圖供行使之用，而偽造、變造公債票、公司股票或其他有價證券者，處三年以上十
年以下有期徒刑，得併三千元以下罰金。
行使偽造、變造之公債票、公司股票或其他有價證券或意圖供行使之用，而收集或交
付於人者，處一年以上七年以下有期徒刑，得併科三千元以下罰金。
                                   Ｋ
附件：
臺灣高雄地方法院刑事判決                          八十八年度訴字第八四五號
    公  訴  人  臺灣高雄地方法院檢察署檢察官
    被      告  丙○○  女三十九歲（民國○○○年○月○日生）
                        住台中市西屯區○○○街二０號
                        身分證統一編號：Ｐ二二八五八五號
    選任辯護人  吳永茂律師
右列被告因偽造有價證券案件，經檢察官提起公訴（八十七年度偵緝字第一三二二號
），本院判決如左：
        主  文
丙○○意圖供行使之用，而偽造有價證券，處有期徒刑貳年。緩刑肆年。
偽造之發票人「郭碧玲」名義，發票日民國八十六年十二月三十日，面額新台幣玖拾
壹萬伍仟貳佰伍拾元之本票壹張，沒收。
        事  實
一、緣丙○○之夫謝忠奇於八十六年十二月間，向乙○○購買機票一百五十萬元，並
    交付其所實際營經之「富兆傳播事業有限公司」（以下簡稱富兆公司）、「亞青
    創意廣告有限公司」（以下簡稱亞青公司）之支票以為支付，嗣僅獲部分兌現，
    其餘均跳票，總共尚欠九十一萬五千二百五十元，乙○○遂至高雄市○○○路二
    四一號七樓亞青公司欲找謝忠奇催索，惟均不獲會晤，嗣於八十六十二月三十日
    ，乙○○至上址時，又未遇謝忠奇，而由丙○○出面處理，因候俊瑋屢次登門索
    債，逼債甚急，丙○○恐因此影響公司運作，加之侯某又執意要求簽發本票以為
    擔保，丙○○遂意圖供行使之用，以其偏名「郭碧玲」之名義簽發發票日為八十
    六年十二月三十日，未載到期日，面額新台幣（下同）九十一萬五千二百五十元
    之本票一紙（票號一四一三二一號），並故意將身份證編號「Ｚ0000000
    000」填載為「Ｚ000000000」後，持交予乙○○，以避追索。嗣於
    八十七年三、四月間，因丙○○迄未償還，候俊瑋即委由律師向戶政機關查詢，
    發現並無「郭碧玲」之人，經向亞青公司員工進一步查證，始發現其真實姓名為
    丙○○。
二、案經乙○○訴由台灣高雄地方法院檢察官偵查起訴。
        理  由
一、訊據被告丙○○固坦承於上開時地，以「郭碧玲」之名簽發發票日為八十六年十
    二月三日，未載到期日，面額九十一萬五千二百五十元之本票一紙予告訴人一節
    ，惟矢口否認上開犯行，辯稱：伊自七十五年與謝忠奇結婚後，因與謝忠奇同姓
    犯忌，且經某位師父建議指點須改名對事業始有幫助，故自伊時起，即將姓式改
    從生母之「郭」姓，名字則改為「碧玲」，並經常對外使用「郭碧玲」，在公司
    同事亦稱呼伊為「郭碧玲」，並非於簽發本票時，始臨時捏造，故伊並無冒用他
    人名義偽簽本票之犯意；且簽發本票當時，因伊忘記身份證字號，故並未填寫，
    嗣候俊瑋要求伊須填寫時，伊曾告以伊一時之間忘記身份證字號，惟侯某仍執意
    要求填寫，伊始填上，並非故意將身份證字號填錯云云。惟查：
（一）被告自偵查起固始終供承其對外均自稱「郭碧玲」云云，而證人謝忠奇於偵查
      中亦證述：「（問：丙○○在公司之名？）郭碧玲」等語，及證人即被告之友
      人蔡世川於本院審理時結證：「我與謝女七十三年即認識，：：：當時她還叫
      丙○○，但後來七十五年結婚，因她與先生同姓，二邊家長反對，才從謝女其
      母姓郭，名字之所以改，是聽說她家人說原名字犯沖，才改的」、「：：：我
      有去過謝女先生所經營的亞青公司過，同事都叫她郭碧玲」等語相符，且依告
      訴人於本院所述，告訴人與被告原素不相識，係因向謝忠奇催討債務，始認識
      被告，當時告訴人至亞青公司找謝忠奇時，被告即自稱其為「郭碧玲」，而公
      司的人亦對之如此稱呼，係因至八十七年三、四月間，被告迄未償還債務，經
      由律師向戶政單位查詢，並無「郭碧玲」之人，嗣透過亞青公司員工進一步查
      證，始知被告真實姓名為丙○○，而亞青公司員工原來亦不知被告真實姓名等
      情，顯然「郭碧玲」係被告之偏名，且使用長達十餘年，並非為偽造本票始臨
      時捏造，被告辯稱其對外均以「郭碧玲」自稱，固非無稽。惟此僅足證甲被告
      另有「郭碧玲」之偏名，尚不足以證甲被告無故意利用此「郭碧玲」偏名偽造
      本票之犯意。蓋被告在亞青公司擔任經理一職，此有被告提出之公司轉帳傳票
      數紙在卷可憑，其身為職場工作者，又擔任公司主管，負責綜理公司業務，加
      之被告當時年屆三十七歲，思慮已甚成熟，其對於本票應以本名簽發一事，應
      知之甚稔，況且其於本票上所填寫之身份證字號「Ｚ000000000」，
      竟與其正確之身份證字號「Ｚ0000000000」迴然不同，不僅前面之
      英文字母有「Ｆ」、「Ｐ」之別，連其中之阿拉伯數字亦相去甚遠。對此被告
      雖辯稱因其忘記身份證字號，故原本並未在本票上填寫，惟因告訴人執意要求
      填載，伊始憑印象填寫云云，惟查身份證字號與日常生活事務息息相關，許多
      場合均須填載，幾乎人人均能隨意脫口而出，況且如前所述，被告身為職場工
      作者，且被告尚且擔任公司經理，位居要職，須經常對公司之業務作出判斷與
      決定，豈有連身份證字號均無法記憶清楚之理，是其謂其因一時忘記，填錯身
      份證字號云云，孰能置信。
（二）又本件係因謝忠奇向告訴人乙○○購買機票，所簽發用以支付價款之富兆公司
      及亞青公司之數張支票，僅獲部分兌現，其餘均跳票，告訴人始前往亞青公司
      欲找謝忠奇催索，惟均不獲會晤，嗣八十六年十二月三十日，告訴人再度前往
      ，由被告出面處理，告訴人即要求被告簽發本票以為擔保，被告遂於本票上簽
      發「郭碧玲」之名等情，業據告訴人指述在卷，並為被告所不否認，雖然出面
      向告訴人購買機票之人為謝忠奇而非被告，惟被告為謝忠奇之配偶，告訴人又
      登門索債，並要求被告簽發本票，此由告訴人於本院供述本票係伊帶至公司一
      語可得而知，則在告訴人逼債甚急情況下，被告為代謝忠奇拖欠債務並應付告
      訴人，而順其要求，以其偏名「郭碧玲」簽發本票，以免累及自己，亦與常理
      相符，尚難以被告與原債務無涉，即遽認其無故意以「郭碧玲」名義簽發偽造
   本票之犯意。
（三）至於被告雖自八十七年四月二十二日起，開始陸續清償，惟其金額分別為六次
      五千元，一次四千元，總共為三萬四千元，此有匯款回條聯七紙在卷可稽，相
      對於本票面額九十一萬五千二百元，終屬少數，抑且告訴人於八十七年三、四
      間，即透過被告公司同事得知被告真實姓名為「丙○○」，此業據告訴人陳述
      甚甲，則被告顯係在得知告訴人已發現偽造本票一事時，為掩飾犯行，始開始
      小額清償，並非於簽發本票之初，即有代謝忠奇償還債務之誠意，自難僅憑被
      告自八十七年四月二十二日開始匯款予告訴人，即認被告簽發本票之初，無偽
      造本票之犯意。
    綜上所述，被告上開所辯，均係諉卸之詞，委無足取，此外，復有本票影本一紙
    附卷可稽，本件事證甲確，被告之犯行洵堪認定。
二、核被告所為，係犯刑法第二百零一條第一項偽造有價證券罪。其偽造署押為偽造
    有價證券之部分行為，又偽造有價證券後持以行使，其持以行使之輕罪行為，已
    為偽造之重罪行為所吸收，均不另論罪。又查本件原係被告之夫謝忠奇與告訴人
    間之債務糾紛，與被告無涉，惟因告訴人屢次至亞青公司找謝忠奇催討未果，被
    告始出面處理，並在告訴人執意要求簽發本票情況下，被告迫於無奈，始以其別
    名「郭碧玲」偽造本票，以免累及自己，其無端觸犯刑章，犯罪情節顯非不可憫
    恕，雖宣告法定最低本刑，猶嫌過重，爰依刑法第五十九條規定，酌量減輕其刑
    。爰審酌被告犯後猶飾詞狡辯，顯不知悔改，惟念其素行良好，無前科紀錄，因
    告訴人逼債甚急，始誤罹刑章，惡性非重，並已先行賠償三萬五千元，並於八十
    八年六月二十五日與告訴人達成民事上和解，先行賠償二十萬元，其餘款項自八
    十八年七月起，每月給付三萬元，顯有償債誠意等一切情狀，量處如主文所示之
    刑。又被告前未曾受有期徒刑以上刑之宣告，此有台灣高雄地方法院檢察署刑案
    資料查註紀錄表一紙在卷可憑，經此偵審程序，當知警惕，信無再犯之虞，本院
    因認其所受刑之宣告，以暫不執行為適當，爰併予宣告緩刑四年。至於其偽造之
    發票人「郭碧玲」名義，發票日八十六年十二月三十日，面額九十一萬五千二百
    五十元之本票一張，雖未扣案，但並無證據足資證甲業已滅失，應依刑法第二百
    零五條規定，不問屬於犯人與否，宣告沒收。至於本票上偽造之「郭碧玲」署押
    一枚，已因本票之沒收而包括在內，不重為沒收之諭知，附此敘甲。
據上論斷，應依刑事訴訟法第二百九十九條第一項前段，刑法第第二百零一條第一項
、第五十九條、第二百零五條、第七十四條第一款，罰金罰鍰提高標準條例第一條前
段，判決如主文。
本案經檢察官孫小玲到庭執行職務。
中      華      民      國      八十八      年      十一    月    五    日
                                      臺灣高雄地方法院刑事第七庭
                                          法  官      李  璧  君
右正本證甲與原本無異。
如不服本判決，應於判決送達後十日內，向本院提出上訴狀。
                                          書記官      王  英  豪
中    華    民    國      八十八      年      十一      月      八      日
附錄本案論罪科刑法條全文
刑法第二百零一條第一項：意圖供行使之用，而偽造、變造公債票、公司股票或其他
有價證券者，處三年以上十年以下有期徒刑，得併科三千元以下罰金。


司法院資訊處製作；財團法人民間司法改革基金會備份。
